【裁判字號】    96,易,1094
【裁判日期】    970131
【裁判案由】    過失致死
【裁判全文】
臺灣臺南地方法院刑事判決              96年度易字第1094號
公  訴  人  臺灣臺南地方法院檢察署檢察官
被      告  甲○○
選任辯護人  吳政遇律師
上列被告因過失致死案件，經檢察官聲請簡易判決處刑（96 年
度偵字第10600號），本院認為不宜以簡易判決處刑，經依通常
審判程序審判，判決如下：
    主  文
甲○○因過失致人於死，處有期徒刑陸月，如易科罰金，以新臺
幣壹仟元折算壹日。
    事  實
一、甲○○於民國（下同）九十六年六月三十日上午，駕駛車牌
    號碼９３３０－ＧＬ號自小客車，沿臺南縣新市鄉豐華村南
    一三四線快車道由東往西方向行駛，嗣於同日七時十分許，
    行經臺南縣新市鄉豐華村豐華六四－二號前時，本應注意車
    前狀況，並隨時採取必要之安全措施，且應依速限行駛，而
    依當時係日間、天候晴、視距良好、柏油路面乾燥無缺陷亦
    無障礙物等情形觀之，並無不能注意之情事，竟疏未注意及
    此，而於限速五十公里的道路上而於六十公里速度行駛，致
    不慎撞上鄭認正所騎乘沿同道路行駛欲作左轉之車牌號碼９
    ＧＺ－０１２號重機車，致鄭認正人車倒地，造成顱內出血
    送醫不治死亡。嗣經洪金城報警到場處理，而查悉上情。
二、案經臺灣臺南地方法院檢察署檢察官聲請簡易判決處刑後，
    經本院認為不宜以簡易判決處刑改為通常程序審理。
    理  由
壹、程序部分：
一、按被告徐薏之自白非出於強暴、脅迫、利誘、詐欺、疲勞訊
    問、違法羈押或其他不正之方法，且與事實相符者，得為證
    據。刑事訴訟法第一百五十六條第一項定有明文。查本件被
    告於本院行準備程序及審理程序時，對於公訴檢察官提出被
    告於警詢時、偵查中及原審審理時之筆錄證據能力均不爭執
    ，亦未抗辯其自白非出於任意性，復查無明顯事證足認檢察
    官及警察機關於製作該等筆錄時，有對被告施以法律所禁止
    之不正方法等情事，應認被告之自白均具有任意性，而具有
    證據能力。
二、次按被告以外之人於審判外之言詞或書面陳述，除法律有規
    定者外，不得作為證據。刑事訴訟當事人、代理人或辯護人
    於法院調查證據時，知有刑事訴訟法第一百五十九條第一項
    不得為證據之情形，而未於言詞辯論終結前聲明異議者，視
    為有前項之同意，同法第一百五十九條第一項及第一百五十
    九條之五第二項定有明文。經查，臺南縣警察局善化分局道
    路交通事故現場圖、道路交通事故調查表(一)、(二)，均係被告
    以外之人於審判外所為之書面陳述，核其性質屬傳聞證據，
    依刑事訴訟法第一百五十九條第一項規定，本不具證據能力
    。然查，被告未於言詞辯論終結前對於上開文書聲明異議，
    本院審酌前揭道路交通事故現場圖、道路交通事故調查表(一)
    、(二)乃到現場處理系爭事故之警員基於專業知識所製作，具
    有相當之中立性，上開文書之製作過程均無不適當之情形，
    其內容又與本件事實有相當之關聯性，依據刑事訴訟法第一
    百五十九條之五第二項規定，均有證據能力。
三、再按法院或檢察官得囑託醫院、學校或其他相當之機關、團
    體為鑑定；鑑定之經過及其結果，應命鑑定人以言詞或書面
    報告。刑事訴訟法第二百零八條第一項前段及第二百零六條
    第一項分別定有明文。經查，臺灣省臺南區車輛行車事故鑑
    定委員會九十六年十一月一日南鑑字第○九六五九○三三六
    九號函及其所附鑑定意見書，本質上固亦屬鑑定人員於審判
    外之書面陳述，然此係臺灣省臺南區車輛行車事故鑑定委員
    會受理囑託所為之鑑定書面報告，揆諸上開規定，得僅由鑑
    定人出具書面鑑定報告而無須於審判中以言詞陳述，係屬刑
    事訴訟法第一百五十九條第一項「被告以外之人於審判外之
    言詞或書面陳述，除法律有規定者外，不得作為證據」所稱
    「法律有規定者」之例外情形（刑事訴訟法第一百五十九條
    立法理由參照），而具有證據能力。
四、末查，本案交通事故照片均係以機械（照相機）方式所留存
    之影像，並非依憑人之記憶再加以轉述而得，是以上開各物
    證均非供述證據，殊無傳聞證據排除法則之適用，復無證據
    證明係公務員違背法定程序或經偽造、變造所取得，又與本
    件事實具有相當之關聯性，應認交通事故照片亦有證據能力
    。
貳、實體部分：
一、上揭事實，業據被告甲○○於警詢、偵查及本院審理中坦承
    不諱，核與證人洪金城指訴情節大致相符，此外，並有道路
    交通事故現場圖、道路交通事故調查報告表（一）（二）、
    檢察官勘驗筆錄、相驗屍體證明書、驗斷書各一紙及警察蒐
    證照片附卷可資佐證。又汽車行駛時，駕駛人應注意車前狀
    況，並隨時採取必要之安全措施，道路交通安全規則第九十
    四條第三項前段定有明文，被告駕車自應注意上述道路交通
    安全規定。又依附卷之交通事故調查報告表所載，本件肇事
    時、地之天候、路況、光線皆良好，則肇事彼時，被告並無
    不能注意之情事，竟疏未注意及此，而撞擊被害人，致被害
    人因顱內出血不治死亡，其顯有應注意能注意而不注意之過
    失責任，且被告過失與被害人之死亡結果間，復具有相當因
    果關係。本件送臺灣省臺南區車輛行車事故鑑定委員會鑑定
    ，鑑定意見與前揭論證結果並無齟齬，有臺灣省臺南區車輛
    行車事故鑑定委員會九十六年十一月一日南鑑字第○九六五
    九○三三六九號函及其所附鑑定意見在卷可稽（見本院卷第
    十八頁至第十九頁），自可供本院參考。綜上，被告自白核
    與事實相符，事證明確，其犯行應足認定。
二、核被告所為，係犯刑法第二百七十六條第一項之過失致人於
    死罪。被告於肇事後於警方尚不知何人犯罪前，即主動向前
    往處理之員警坦承上開犯行並接受裁判，有臺南縣警察局善
    化分局九十七年一月十一日南縣善警偵字第○九七○○○○
    二五三號函及職務報告書附卷可佐，爰依刑法第六十二條之
    規定減輕其刑。爰審酌本件交通事故係因被告過失所致，其
    一時疏忽釀禍致人於死，除被害人橫死之慘痛外，其家屬與
    之天人永隔誠為至悲，另因賠償金額差距過大尚未與被害人
    家屬達成民事和解賠償其損害，惟被告犯後坦承犯行，顯有
    悔悟等一切情狀，量處如主文所示之刑，並諭知如易科罰金
    之折算標準，以資儆懲。
據上論斷，應依刑事訴訟法第二百九十九條第一項前段、第二百
八十四條之一，刑法第二百七十六條第一項、第四十一條第一項
前段、第六十二條，刑法施行法第一條之一第一項、第二項前段
，判決如主文。
本案經檢察官乙○○到庭執行職務
中    華    民    國    97    年     1    月    31    日
                  刑事第四庭    法  官  黃翰義
以上正本證明與原本無異。
如不服本判決應於收受本判後10日內向本院提出上訴書狀，並應
敘述具體理由。如未敘述上訴理由者，應於上訴期間屆滿後20日
內向本院補提理由書狀（均須按他造當事人之人數附繕本）「切
勿逕送上級法院」。
                                書記官  謝文心
中    華    民    國    97    年    2     月    1     日
附錄本件論罪科刑法條全文：
中華民國刑法第276條
（過失致死罪）
因過失致人於死者，處2年以下有期徒刑、拘役或2千元以下罰金
。
從事業務之人，因業務上之過失犯前項之罪者，處5年以下有期
徒刑或拘役，得併科3千元以下罰金。


司法院資訊處製作；財團法人民間司法改革基金會備份。
